【裁判字號】    95,再,40
【裁判日期】    951018
【裁判案由】    返還價金
【裁判全文】
臺灣高等法院民事判決                    95年度再字第40號
再審原告    乙○○
再審被告    全盈隆建設股份有限公司
法定代理人  甲○○○
當事人間返還價金事件，再審原告對於中華民國93年 9月21日本
院93年度上更(一)字第 7號確定判決，提起再審之訴，本院判決如
下：
    主      文
再審之訴駁回。
再審訴訟費用由再審原告負擔。
    事實及理由
一、再審原告主張：本院93年度上更(一)字第 7號確定判決並未探
    究當事人真意，僅簡單表示「上訴人 (再審起訴狀誤繕為被
    上訴人) 應負瑕疵及不完全給付責任，尚非可採」，而就再
    審原告所提及再審被告顯有違反民法第 227條因物之瑕疵致
    有不完全給付之情形未加斟酌，則原確定判決就此有適用法
    規顯有錯誤之情事。又依民事訴訟法第222條第1項及辦理民
    事訴訟事件應行注意事項第88點規定，法院必須經過裁量權
    取捨證據方法及調查證據後為證據評價，方得依自由心證判
    斷事實之真偽；惟原確定判決並未就再審原告之真意為任何
    進一步之調查，遽認再審原告所主張再審被告應負瑕疵及不
    完全給付責任尚非可採，顯有違反民事訴訟法第 222條規定
    而有構成同法第496條第1項第 1款適用法規顯有錯誤之再審
    事由。再者，原確定判決逕自認定再審被告「縱有上開情事
    ，充其量僅構成不完全給付或瑕疵給付」之情，亦屬突襲性
    裁判中之所謂推理過程之突襲，因原確定判決並未使再審原
    告充分得知其就本事件之認定究否為不完全給付關係之基準
    即遽下判決，爰依法提起本件再審之訴，其訴之聲明為：(一)
    原確定判決廢棄。(二)再審被告應給付再審原告新台幣 (下同
    )205萬元及自起訴狀繕本送達之翌日起至清償日止，按年息
    百分之五計算之利息。
二、本件未行言詞辯論，再審被告未提出任何書狀為聲明及陳述
    。
三、兩造間返還價金事件，經再審原告起訴主張其於民國85年1
    月16日向再審被告預購白雲山莊Ｃ１０棟二樓、Ｃ棟二樓房
    地房地，價金分別為455萬元、570萬元，總價合計1025萬元
    ，兩造並簽訂買賣契約。再審原告於簽約後已繳付 205萬元
    ，惟再審被告未依約施作休閒設施，已構成給付不能，又違
    約於系爭社區房屋地下層擅自拆除牆壁擴大面積，亦有給付
    不能之情事，再審原告乃發函為解除買賣契約之意思表示，
    並請求再審被告返還其已給付之價金，經台灣台北地方法院
    89年度訴字第3711號判命再審被告應給付再審原告 205萬元
    本息後，再審被告提起上訴，經本院90年度上字第1086號判
    決駁回其上訴，再審被告復向最高法院提起上訴，經最高法
    院92年度台上字第2694號發回更審，由本院93年度上更(一)字
    第 7號廢棄第一審判決，改判駁回再審原告在第一審之訴，
    並經最高法院95年度台上字第 725號裁定駁回再審原告之上
    訴而確定。茲再審原告以原確定判決有適用法規顯有錯誤之
    再審事由，而提起本件再審之訴，故本件所應審究者，厥為
    本院93年度上更(一)字第 7號確定判決是否有再審原告所列舉
    上開適用法規顯有錯誤之情事，茲析述如下：
  (一)按民事訴訟法第496條第1項第 1款所謂適用法規顯有錯誤者
    ，係指確定判決所適用之法規顯然不合於法律規定，或與司
    法院現尚有效之大法官會議之解釋，或法院尚有效之判例顯
    然違反者而言（最高法院60年度台再字第 170號判例要旨參
    照) 。又「所謂適用法規顯有錯誤者，不包括漏未斟酌證據
    及認定事實錯誤之情形在內」、「解釋意思表示原屬事實審
    法院之職權，原確定判決不過就事實審法院所確定之事實為
    法律上之判斷，事實審法院解釋意思表示，縱有不當，亦不
    生適用法規顯有錯誤問題」，亦分別有最高法院63年度台上
    字第880號、64年台再字第140號判例要旨可資參照。
  (二)原確定判決係依據兩造所簽訂買賣契約第 1條記載，買賣標
    的物為白雲山莊Ｃ１０棟二樓房屋（面積18.79坪 ）、Ｃ棟
    二樓房屋（面積24.65坪 ）及坐落基地之應有部分；且再審
    原告應分攤之公共設施面積，並不包括休閒設施所在之中庭
    綠地及俱樂部在內，而認定兩造所簽訂買賣契約之內容不及
    於廣告內容之休閒設施。復以再審原告未能證明兩造確已就
    該廣告所載各項休閒設施進行磋商、洽談後，始簽訂買賣契
    約，因而認再審被告並無依廣告內容提供休閒設施之義務。
    再以兩造固以附註方式於系爭買賣契約內明訂：「特許住戶
    Ｃ１０─２Ｆ成為白雲健康俱樂部尊皇級會員，得免繳年費、
    月費」、「特許住戶Ｃ─２Ｆ成為白雲健康俱樂部尊皇級
    會員，得免繳年費、月費」等語，惟依該約定之文字，僅堪
    認定再審被告負有使再審原告成為「白雲健康俱樂部」尊皇
    級會員，並免繳年費、月費之義務，就「白雲健康俱樂部」
    應具備何項設施，則未據兩造為具體之約定；且再審被告已
    於白雲山莊社區內依約設有「白雲健康俱樂部」（嗣改名為
    「金典俱樂部」），並確有繼續營業長達 4年之事實，判斷
    再審被告並無違反上開附註條文約定之情形，進而認定「再
    審原告以未經兩造約定之廣告內容，遽指俱樂部內設施項目
    不符，主張再審被告構成瑕疵給付及不完全給付云云，自非
    有據。」等語 (見原確定判決理由欄第四點之記載) ，即難
    謂有何未斟酌再審原告主張再審被告違反民法第 227條因物
    之瑕疵而不完全給付之情事。再者，原確定判決依其調查證
    據之結果，判斷休閒設施之廣告內容並非兩造買賣契約之約
    定內容，係屬原確定判決斟酌證據、認定事實之範疇，依上
    開判例意旨，尚難認原確定判決有何適用法規顯有錯誤之情
    事。
  (三)又查，原確定判決認白雲山莊社區固有Ａ、Ｂ棟地下層連接
    處之牆壁於現場已無牆壁、地下第六層有部分擅自拆除牆壁
    並為開口、Ｃ棟地下層有乙處擅自拆除牆壁並更改為大門出
    入口使用，與使用執照不符等情事，惟再審被告就系爭買賣
    標的之房地既非不能給付，再審原告即不能以白雲山莊社區
    有上開與使用執照不符情形，主張給付不能而解除契約；並
    進一步認定縱使白雲山莊社區有上開與使用執照不符情事，
    充其量僅構成不完全給付或瑕疵給付，而該瑕疵亦非不得補
    正，自無依修正前民法第227條類推適用民法第226條、第25
    6條規定解除契約之餘地（最高法院77年4月19日77年度第7
    次民事庭會議決議(一)參照）。再依據白雲社區房屋之設計、
    監造人江詹子鏗建築師於另案即本院92年度上易字第1188號
    返還價金事件中之證述，及再審被告提出台灣省土木技師公
    會88年10月16日第88之1302號鑑定報告書，判斷上開牆壁均
    非承重牆，即使拆除亦不會影響建物之結構安全，倘若允許
    買受人以此理由解除契約，實屬顯失公平，故認定再審原告
    就此不得本於瑕疵擔保之規定，主張解除系爭買賣契約等語
    (見原確定判決理由欄第五點之記載)，即已清楚敘明認定之
    心證過程，尚難認有何突襲性裁判之情事。
四、綜上所述，再審原告主張原確定判決有民事訴訟法第 496條
    第1項第1款之再審事由，提起本件再審之訴，即屬顯無再審
    理由，爰不經言詞辯論逕以判決駁回。
五、本件事證已臻明確，再審原告其餘主張、陳述及所提證據，
    經本院審酌後，均與本判決之論斷結果不生影響，毋庸逐一
    論述，附此敘明。
六、據上論結，本件再審之訴顯無再審理由，依民事訴訟法第50
    2條第2項、第78條規定，判決如主文。
中    華    民    國    95    年    10    月    18    日
                    民事第十庭
                        審判長法  官  阮富枝
                              法  官  陳財旺
                              法  官  吳麗惠
正本係照原本作成。
再審原告如不服本判決，應於收受送達後20日內向本院提出上訴
書狀，其未表明上訴理由者，應於提出上訴後20日內向本院補提
理由書狀（均須按他造當事人之人數附繕本）上訴時應提出委任
律師或具有律師資格之人之委任狀；委任有律師資格者，另應附
具律師資格證書及釋明委任人與受任人有民事訴訟法第466條之1
第1項但書或第2項（詳附註）所定關係之釋明文書影本。
中    華    民    國    95    年    10    月    20    日
                              書記官  陶美玲
附註：
民事訴訟法第466條之1（第1項、第2項）：
對於第二審判決上訴，上訴人應委任律師為訴訟代理人。但上訴
人或其他法定代理人具有律師資格者，不在此限。
上訴人之配偶、三親等內之血親、二親等內之姻親，或上訴人為
法人、中央或地方機關時，其所屬專任人員具有律師資格並經法
院認為適當者，亦得為第三審訴訟代理人。


司法院資訊處製作；財團法人民間司法改革基金會備份。
